【裁判字號】    98,訴,154
【裁判日期】    980731
【裁判案由】    侵權行為損害賠償
【裁判全文】
臺灣板橋地方法院民事判決               98年度訴字第154號
原      告  乙○○
                      樓
被      告  甲○○
上列當事人間請求損害賠償事件，經本院刑事庭移送前來（附民
案號：97年度交簡附民字第65號），本院於於民國98年6 月30日
言詞辯論終結，判決如下：
    主      文
被告應給付原告新臺幣貳拾柒萬陸仟壹佰貳拾玖元，及自民國九
十七年四月十日起至清償日止，按週年利率百分之五計算之利息
。
原告其餘之訴駁回。
訴訟費用由被告負擔三分之一，餘由原告負擔。
本判決第一項得為假執行；但被告如以新臺幣貳拾柒萬陸仟壹佰
貳拾玖元為原告預供擔保，得免為假執行。
    事實及理由
壹、程序部分：按訴狀送達後，原告不得將原訴變更或追加他訴
    。但有下列各款情形之一者，不在此限：..... 三、擴張或
    減縮應受判決事項之聲明者。..... 被告於訴之變更或追加
    無異議，而為本案之言詞辯論者，視為同意變更或追加，民
    事訴訟法第255 條第1 項第3 款及第2 項分別定有明文。查
    原告於起訴之初係請求被告給付新台幣（下同）80萬元，後
    於民國98年3月3日以民事追加聲明狀擴張其訴之聲明為1,40
    3,213 元及自起訴狀繕本送達之翌日起至清償日止，按年息
    百分之5計算之利息（見本院卷第21頁）；於98年3月31日再
    以民事陳報狀減縮其訴之聲明為726,242 元及自起訴狀繕本
    送達之翌日起至清償日止，按年息百分之5 計算之利息（見
    本院卷第80頁）；嗣於98年6月30 日本院言詞辯論期日時，
    當庭將訴之聲明減縮為被告應給付原告713,312 元及自起訴
    狀繕本送達之翌日起至清償日止，按年息百分之5 計算之利
    息（見本院卷第178 頁）。經核原告所為上述訴之變更乃屬
    擴張及減縮應受判決事項之聲明，且被告並未就該訴之變更
    為異議，仍為本案之言詞辯論，應認原告所為上開訴之變更
    合於前揭法條規定，應予准許，先此敘明。
貳、實體部分：
一、原告起訴主張：
(一)、被告甲○○於96年9 月18日下午1 時13分許，駕駛車號W7─
    2526號自用小客車，沿臺北縣泰山鄉○○路往中山路方向行
    駛，行經臺北縣泰山鄉○○路及文程路口時，本應注意車前
    狀況，隨時採取必要之安全措施，以避免危害發生，且依當
    時情形，並無不能注意之情事，竟疏未注意及此，貿然疾馳
    穿越該路口，適有原告騎乘車號LCJ －299 號普通重型機車
    沿文程路往明志路方向行駛而來，因閃避不及而與被告所駕
    車輛左車首發生撞擊，原告於衝撞至被告車前擋風玻璃後滾
    落地面，原告因而受有右側脛骨腓骨幹粉碎性骨折、右側脛
    骨近端高平臺骨折、頭部外傷、右眉及右耳撕裂傷、右肘及
    左膝擦挫傷等傷害。被告於違規肇事後全無悔意，使原告於
    身體受傷之同時受有精神上之痛苦。又原告因本件車禍受傷
    受有已支出醫藥費用126,152 元、減少勞動能力損失215,01
    0 元、增加生活上需要之費用90,000元及精神慰撫金358,00
    0 元，扣除已受有汽車強制責任險之理賠金75,850元，合計
    原告損失為713,312 元。為此，爰依民法第184 條第1 項前
    段、第193 條第1 項、第195 條第1 項之規定，提起本件訴
    訟。
(二)、聲明：被告應賠償原告713,312 元，及自起訴狀繕本送達翌
    日起至清償日止，按週年利率5 ％計算之利息。
二、被告則以：原告就本件車禍之發生，亦屬有過失責任。原告
    請求喪失或減少勞動能力之損害215, 010元部分，並未提出
    其確有此損害之具體證明，而診斷證明書中亦無任何記載，
    實無法證明原告受有此損害；原告雖請求3 個月期間看護費
    90 ,000 元，但原告提出之診斷證明書中僅有記載病患下床
    宜使用柺杖3 個月輔助活動，原告並未提出其有聘請看護必
    要之證明；再者，原告就診次數過於頻繁，並無必要，且原
    告請求醫療費用中之自費項目，均非健保給付，即非必要費
    用，又救護車費用乃原告自行要求轉院，與被告無關，此等
    費用均不得向被告請求；原告請求之慰撫金亦屬過高。並聲
    明求為判決：原告之訴駁回。如受不利判決，願供擔保請准
    宣告免為假執行。
三、本件原告主張被告因駕駛自用小客車，過失不法撞擊原告，
    致原告受傷之事實，業據提出診斷證明書等件為證，且有道
    路交通事故現場圖、道路交通事故調查報告表，現場照片等
    附本件檢察署97年度偵字第2463號偵查卷可資佐證（見上開
    偵查卷第28至43頁），業經本院調閱本院97年度交易字第38
    4 號刑事卷查證屬實，有上開偵查卷影卷、本院97年度交易
    字第475 號刑事卷影卷可稽，堪信為真實。按「汽車行駛時
    ，駕駛人應注意車前狀況，並隨時採取必要之安全措施」，
    道路交通安全規則第94條第3 項定有明文。被告於上開時地
    駕駛自小客車，自應注意上揭規定，且當時天候雖雨、路面
    濕潤，然該處是日間自然光線、無缺陷與無障礙物、視距良
    好等情，亦有卷附道路交通事故調查報告表 (一)、 (二)、
    道路交通事故現場圖與肇事現場照片等文件如前；再被告於
    上開刑事案件審理時，亦自承事故發生後並未移動雙方車輛
    ，而從上開交通事故現場圖及照片以觀，原告所騎乘車輛於
    發生撞擊後，被告雖緊急煞車，其所駕車輛仍滑行相當距離
    而未立即停止，原告所乘機車則遭撞飛甚遠，佐以雙方車損
    情形，足認被告本應謹慎駕駛車輛，隨時注意車前狀況，特
    別是途經交岔路口時，更應放慢速度，然被告並未如此，益
    徵被告對於本件車禍事故之發生，確有過失。又原告因本次
    車禍受有右側脛骨腓骨幹粉碎性骨折、右側脛骨近端高平臺
    骨折、頭部外傷、右眉及右耳撕裂傷、右肘及左膝擦挫傷等
    傷害，亦有前揭診斷證明書附卷可佐，是被告之上開過失行
    為，與原告受傷間有相當因果關係，被告自應對原告負侵權
    行為損害賠償責任。至被告辯稱：原告亦有騎乘機車疏未注
    意車前狀況之過失，就本件車禍之發生，同為肇事責任等語
    ，查原告騎乘機車本應注意車前狀況，並隨時採取必要之安
    全措施，尤其經過交叉路口，更應謹慎慢行，確認路口無他
    向來車，方行經過；然原告當時並無不能注意之情形，卻疏
    未注意而貿然通過系爭車禍路口，其就本件車禍之發生，自
    屬顯有過失責任，是被告辯稱原告於本件侵權行為與有過失
    等語，亦屬有據，應認原告確實與有過失。而本院綜觀上開
    情節，認為原告與被告之過失行為，均同為本件車禍之肇事
    原因，原告及被告各應負二分之一之過失責任，該等過失與
    原告之損害之間，具有相當因果關係，至為明確。
四、至原告雖又主張被告當日駕駛上開自用小客車時行經車禍路
    口時，尚有違規闖越紅燈之過失云云。惟查，系爭車禍發生
    之原因，經囑託台灣省台北縣區車輛行車事故鑑定委員會，
    及台灣省車輛行車事故覆議鑑定委員會鑑定後，上開鑑定意
    見均表示略以：兩造於警詢均稱系爭車禍發生前，其所行駛
    之車道號誌為綠燈，然本件肇事路口之行車管制號誌正常，
    兩造行駛之方向既不相同，即應分屬不同號誌時相，則肇事
    當時號誌情形究屬如何，無法據以鑑定等語，此有上述鑑定
    機關之鑑定意見在卷可稽。此外，原告並未舉出其他證據，
    證明被告於車禍發生時，確實有闖紅燈之違規肇事行為，則
    原告上述主張，自屬無可採信。
五、按因故意或過失，不法侵害他人之權利者，負損害賠償責任
    。故意以背於善良風俗之方法，加損害於他人者亦同。不法
    侵害他人之身體或健康者，對於被害人因此喪失或減少勞動
    能力或增加生活上之需要時，應負損害賠償責任。不法侵害
    他人之身體、健康、名譽、自由、信用、隱私、貞操，或不
    法侵害其他人格法益而情節重大者，被害人雖非財產上之損
    害，亦得請求賠償相當之金額。其名譽被侵害者，並得請求
    回復名譽之適當處分。民法第18 4條第1 項、第193 條第1
    項、第195 條第1 項分別定有明文。查被告因上述過失不法
    侵害原告之身體，有如前述，從而，原告依上開規定請求被
    告賠償其損失，即屬有據。茲就原告請求賠償之各項損害，
    分別審究如下：
(一)、醫療費用126,152 元部分：原告主張其因本件車禍支出醫療
    費用，其中西醫治療費用支出61,242元，業據其提出醫療單
    據1 份為證，被告對於上開費用及單據，並不爭執，應認原
    告此部分之請求，即屬有據，應予准許。又原告主張其支出
    中醫治療共計64,910元之費用部分，則經被告否認。經查，
    原告雖提出明師中醫聯合診所之診斷證明書為證，惟其上記
    載原告係於97年5 月6 日至同年6 月18日期間，因小腿骨折
    而赴該中醫診所治療共計33次，此有明師中醫聯合診所診斷
    證明書1 紙在卷可查。又本院依職權函詢耕莘醫院關於原告
    車禍受傷赴該院就醫情形，經該院於98年5 月20日以耕醫病
    歷字第0980001843號函覆略以：原告於96年9 月18日因骨折
    入該院治療，並於同年月21日行右側脛骨骨折復位併骨髓內
    釘內固定及石膏外固定治療，約四至六個月後即可從事一般
    工作等語，此有耕莘醫院函1 件在卷可佐，據此，應認原告
    至遲至97年3 月間止，其骨折之傷害應已大致恢復而可從事
    一般工作，則原告於97年5 月6 日至同年6 月18日期間，卻
    又赴中醫診所治療，且治療費用高達64, 910 元，該部分之
    治療，是否顯有必要，即屬可疑。而原告並未舉出任何證據
    ，證明其此次所受之傷，確實有於上開期間繼續接受中醫治
    療之必要，則此部分之請求，即屬無據，無從准許。是以，
    原告請求支出之必要醫療費用於61,242元範圍內之請求，得
    予准許，逾此範圍，則應予駁回。
(二)、不能工作之損失215,010 元部分：原告主張其因此次受傷，
    自95年10月起迄96年2 月止共計5 個月期間無法工作，損失
    工作薪資21 5,010元，業據其提出薪資存摺影本1 份為證，
    被告對原告上開期間損失之薪資亦不爭執，本院審酌耕莘醫
    院上開函覆內容，表示被告所受之傷約需休養6 個月左右期
    間方能從事一般工作，可見原告確有因本件車禍而受有5 個
    月無法工作之損失之事實。是原告因受傷請求5 個月無法工
    作之損失201,016 元部分，應可採信。
(三)、看護費用9 萬元部分：原告主張其因此次受傷行動不便，需
    人照料，故請求3 個月期間，每日以1,000 元計算之看護費
    損失計9 萬元。而經本院向耕莘醫院函查結果，認原告因此
    次受傷，其患肢術後3 個月內不宜負重，活動宜使用柺杖輔
    助行走等情，故認原告於手術後3 個月內期間，確實有聘請
    看護之必要。而原告請求每日以1, 000元計算，與一般看護
    行情之收費情形尚屬相當。是原告請求此部分損失共計90,0
    00元，即屬有據，應予准許。
(四)、原告請求精神痛苦慰撫金358,000 元部分：原告主張其因本
    件車禍受有右側脛骨腓骨幹粉碎性骨折、右側脛骨近端高平
    臺骨折、頭部外傷、右眉及右耳撕裂傷、右肘及左膝擦挫傷
    等傷害，其精神自屬痛苦不堪，爰請求被告賠償非財產上之
    損害358,000 元等語，被告則辯稱原告請求過高等語。查本
    院審酌如前述本件車禍發生之事實情況、原告所受傷害之程
    度、原告原任職保險公司擔任業務員工作之之事實、及兩造
    之身分、地位、被告侵害程度等一切情狀，認原告請求慰撫
    金358,000 元尚屬過高，應予核減為20萬元，始稱允適。
(五)、基上，原告共得請求之損失金額合計為552,258元。
六、按損害之發生或擴大，被害人與有過失者，法院得減輕賠償
    金額或免除之，民法217 條定有明文。本件被告駕駛自用小
    客車，行經系爭車禍發生之交叉路口時，理應注意車前狀況
    ，並隨時採取必要之安全措施，而依當時情形，又無不能注
    意之情事，其竟疏於注意，撞擊亦未注意車前狀況之原告，
    而致生本件車禍，致原告受傷，固難辭其過失責任，然原告
    駕駛普通重型機車，亦有未注意車前狀況，隨時採取必要之
    安全措施之過失，而同為本件車禍肇事之原因，此理由已詳
    如上述，原告自與有過失。本院審酌原告與被告肇事原因、
    過失情節、程度等一切情狀，認原告及被告就本件損害之發
    生各應負二分之一之過失責任，故依上開法文規定，減輕被
    告二分之一之賠償金額。則原告得向被告請求之損害賠償金
    額為276,129元（計算式：552258元×1/2=276129 元）。
七、按民法第213 條第2 項所謂因回復原狀而應給付金錢者，例
    如所侵害者為金錢，則應返還金錢，如所侵害者為取得利益
    之物，則於返還原物外，更應給付金錢抵償其所得利益，始
    克回復原狀。是我民法明定身體健康之傷害，應為金錢賠償
    （民法第193 條、第195 條第1 項前段），此即民法第213
    條第1 項所謂法律另有規定，自無適用同條第2 項規定之餘
    地。故以身體被傷害而請求金錢賠償者，固不得依民法第21
    3 條第2 項請求就該金錢加給利息，惟侵權行為人支付該金
    錢遲延時，被害人非不得依民法第233 條第1 項規定請求法
    定利息（最高法院70年台上字第689 號、56年台上字第1863
    號判例意旨參照）。從而，原告依據侵權行為法律關係，得
    請求被告賠償276,129 元，及自起訴狀繕本送達翌日即97年
    4 月10日起至清償日止，按週年利息5%計算之法定遲延利息
    ，為有理由，應予准許；逾此部分之請求，為無理由，應予
    駁回。
八、本件事證已臻明確，兩造所提其餘主張、陳述及舉證暨攻擊
    防禦方法，經本院審酌後，認均與本案判斷結果無影響，毋
    庸再予一一審酌，附此敘明。
九、本件判決主文第1 項係命被告給付金額未逾50萬元，爰依職
    權宣告得為假執行，惟被告陳明願供擔保請准宣告免為假執
    行，經核於法尚無不合，爰酌定相當之擔保金額准許之。
十、結論：本件原告之訴為一部有理由、一部無理由，依民事訴
    訟法第79條、第85條第2 項、第389 條第1 項第5 款、第39
    2 條第2 項，判決如主文。
中    華    民    國    98    年    7     月    31    日
                  民事第三庭    法  官  邱育佩
右正本係照原本作成。
如對本判決不服，須於判決送達後20日內，向本院提出上訴狀（
應附繕本）。
中    華    民    國    98    年    7     月    31    日
                                書記官  彭麗紅


司法院資訊處製作；財團法人民間司法改革基金會備份。
